【裁判字號】    99,交簡上,94
【裁判日期】    990827
【裁判案由】    過失傷害
【裁判全文】
臺灣臺北地方法院刑事判決            99年度交簡上字第94號
公  訴  人  臺灣臺北地方法院檢察署檢察官
被      告  甲○○
上列被告因過失傷害案件，經檢察官提起公訴（98年度偵字第27
494號），本院刑事庭認為宜以簡易判決處刑，於中華民國99年3
月4 日以99年度交簡字第16號逕以簡易判決處刑，檢察官及被告
不服，均提起上訴，本院管轄之第二審合議庭改適用通常程序審
理，並自為第一審判決如下：
    主  文
原判決撤銷。
甲○○無罪。
    理  由
一、公訴意旨略以：被告甲○○於民國98年6月18日下午2時30分
    許，駕駛車號0097-KL 號自用小客車，沿臺北市○○區○○
    街由北往南方向行駛，本應注意車前狀況並隨時採取必要之
    安全措施，以避免發生危險，且依當時天候陰、日間有自然
    光、道路無障礙物、視距良好，並無任何不能注意之情形，
    竟於其車輛已跨越行車分向線而占據部分對向車道之際，仍
    疏未注意前方對向來車，適告訴人劉翠萍駕駛車號A2J-386
    號普通重型機車自臺北市○○區○○街對向車道駛來，因閃
    避不及，遂而撞上，致告訴人受有左下肢2處撕裂傷，各6公
    分及6×20公分之傷害。因認被告涉犯刑法第284條第1 項前
    段之過失傷害罪嫌。
二、按犯罪事實應依證據認定之，無證據不得認定犯罪事實；又
    不能證明被告犯罪者，應諭知無罪之判決，刑事訴訟法第15
    4條第2項、第301條第1項分別定有明文。又事實之認定，應
    憑證據，如未能發現相當證據，或證據不足以證明，自不能
    以推測或擬制之方法，為裁判基礎；且認定犯罪事實所憑之
    證據，雖不以直接證據為限，間接證據亦包括在內，然而無
    論直接證據或間接證據，其為訴訟上之證明，須於通常一般
    之人均不致有所懷疑，而得確信其為真實之程度者，始得據
    為有罪之認定，倘其證明尚未達到此一程度，仍有合理之懷
    疑存在而無從使事實審法院得有罪之確信時，即應由法院為
    諭知被告無罪之判決（最高法院40年台上字第86號、76年台
    上字第4986號判例要旨參照）。
三、檢察官起訴意旨認被告甲○○涉犯過失傷害罪嫌，無非以被
    告於前揭時、地，駕駛上開自用小客車跨越行車分向線而占
    據對向車道，適告訴人乙○○駕駛該重型機車自對向駛來，
    因閃避不及而撞及被告所駕駛之自用小客車，因而受有前揭
    傷害，及本件經檢察官送請臺北市車輛行車事故鑑定委員會
    （下稱北市行車事故鑑定委員會）鑑定結果，亦認被告未注
    意車前狀況為本次事故之肇事主因等情，為其所憑之論據。
    訊據被告固坦承有於前揭時、地，駕駛該自用小客車與告訴
    人所駕駛該重型機車發生擦撞，告訴人因而受有前揭傷害之
    事實，惟堅決否認有何過失傷害犯行，辯稱：伊駕駛該自用
    小客車直行，因溪州路路面狹窄，車輛不得不跨越中心線，
    伊見告訴人駕駛該重型機車由前方轉彎處而來時，即將車輛
    向右停靠靜止，以利告訴人通行，已善盡注意車前狀況並採
    取必要閃避措施，應無過失，且告訴人駕車出彎道後，應有
    足夠之預見及反應時間採取必要之閃避措施，告訴人未注意
    車前狀況及駕駛失控應為肇事主因等語。
四、經查：
  (一)被告於99年6月18日14時30分許，駕駛車號0097-KL號自用小
    客車，沿臺北市○○街由北往南方向行駛，行經臺北市○○
    區○○街國立臺灣師範大學公館校區後門附近某處，適告訴
    人駕駛車號A2J-386 號重型機車沿該路段由南往北方向行駛
    亦行經該處，因該處路段雙向各1 車道路邊均有其他車輛停
    放，被告駕駛該自用小客車已跨越行車分向線而沿道路中央
    行駛，見告訴人駕駛該重型機車自對向車道駛來遂向右閃避
    ，其駕駛該自用小客車之左前葉子板仍與告訴人所駕駛該重
    型機車左側車身發生擦撞，告訴人駕駛之重型機車再彈撞路
    邊停放之其他車輛，因而受有左下肢2處撕裂傷，各6公分及
    6 ×20公分之傷害之事實，為被告及告訴人雙方所共認，並
    有道路交通事故現場圖、道路交通事故調查報告表(一)、(二)、
    道路交通事故補充資料表、國立臺灣大學醫學院附設醫院診
    斷證明書各1紙、交通事故談話紀錄表2紙、告訴人受傷照片
    6紙及現場採證照片8紙在卷可按，堪信為真實。
  (二)按行車分向線，係以黃虛線設於路段中，用以分隔對向車道
    ，劃分路面成雙向車道，指示車輛駕駛人靠右行車，分向行
    駛，道路交通標誌標線號誌設置規則第1項第1款第3 目定有
    明文。觀之卷附道路交通事故現場圖及現場採證照片，可知
    本件發生車禍之地點，係在直行路段與彎道路段之銜接處附
    近，被告行向係由北往南直行準備進入彎道，告訴人行向則
    係由南往北自彎道駛出準備直行，該銜接處路旁並未設置反
    光凸鏡可供雙方事先察覺對向車道有無來車，又上開路段係
    以行車分向線劃分成雙向各1 車道之路面，由南往北方向（
    即告訴人行車方向）扣除路邊停車占用約1.7 公尺之寬度後
    ，尚餘1.9 公尺之路面寬度可供該行向之車輛行駛，至由北
    往南方向（即被告行車方向）扣除路邊停車占用1.8 公尺之
    寬度後，僅餘1.6 公尺之路面寬度可供該行向之車輛行駛，
    再參酌被告提出其所有之上開自用小客車（廠牌：TOYOTA、
    車型：COROLLA ALTIS）使用手冊內記載車寬為170.5公分一
    情，足見被告駕駛該自用小客車沿該路段由北往南方向行駛
    ，再酌留其與右側路邊停放車輛間適當之間隔距離後，勢必
    跨越行車分向線行駛而占用部分對向車道之路面寬度，北市
    行車事故鑑定委員會亦同此認定，有臺北市交通事件裁決所
    99年1月19日北市裁鑑字第09845409800號函所附北市行車事
    故鑑定委員會鑑定意見書1 紙在卷可按。從而，尚難逕以被
    告駕車跨越行車分向線之事實，遽認被告有何未注意車前狀
    況之過失。
  (三)依卷內道路交通事故現場圖所繪製及現場採證照片所顯示被
    告及告訴人間發生本件交通事故後之現場狀況，被告所駕駛
    之自用小客車車頭確有向右偏移，雖其車身後方仍占用對向
    車道約0.8公尺之寬度，然其仍騰出約1.4公尺之路面寬度可
    供其與告訴人雙方得以交會行駛，足認被告於本件車禍發生
    前，確有採取將其駕駛之自用小客車向右偏移之閃避措施甚
    明。
  (四)被告於到場處理之警員製作交通事故談話紀錄表時，陳稱伊
    於發生車禍前，距離大約5-10公尺即已發現危害狀態，其車
    速每小時僅有10-15 公里一情，有被告之交通事故談話紀錄
    表在卷可稽，又告訴人於製作交通事故談話紀錄表陳述當時
    、檢察官訊問時及本院審理時以證人身分所為證述，均未曾
    提及被告有超速或以高速自其對向車道駛來之情事，既無確
    切事證足認被告有何超速或以高速行駛之事實，其見告訴人
    自對向車道駛來，應認確已立即採取向右閃避之措施無疑。
  (五)質之證人即告訴人於本院審理時證稱伊騎車沒有騎很快，要
    出轉彎時，就看見被告的車，那是將近90度，當時被告駕車
    在伊車道上，可以前進的空間約1 公尺多而已等語，惟觀諸
    前揭道路交通事故現場圖所繪製及現場採證照片所顯示之道
    路狀況，告訴人駕駛該重型機車行進方向（由南往北方向）
    雖係彎道與直行路段之銜接處，但告訴人沿彎道行駛接近該
    處時，前方仍有約1.9 公尺之車道寬度可供通行，甚至，其
    接近被告之際，被告確已駕車向右閃避，其車身後方仍騰出
    約1.4 公尺之路面寬度可供告訴人通行，已見前述。倘告訴
    人於本院審理時陳稱伊當時速度沒有很快等語為真，則縱然
    被告當時駕駛該自用小客車之車身已跨越行車分向線而占用
    部分告訴人行向之道路寬度，衡情告訴人於見被告所駕駛該
    自用小客車自對向駛來之際，應有足夠之預見及反應時間，
    得以及時減速並採取必要之閃避措施，然告訴人仍因閃避不
    及，其左側車身仍與被告所駕駛該自用小客車之左前葉子板
    發生擦撞，再彈撞路邊停放之車輛而受傷，雖無證據證明告
    訴人有超速之違規事實，仍可據此推知告訴人車速似不慢，
    經北市行車事故鑑定委員會鑑定結果，亦同此認定，有上開
    鑑定意見書在卷可稽。又證人即告訴人於本院審理時復證稱
    在車禍發生前有下毛毛雨，地上是濕潤的，當看到被告的車
    從對向出現時，有嚇一跳，伊有煞車，可是不敢急煞，煞車
    時機車後輪沒有向左偏等語，然其於本件車禍發生後，接受
    前來處理交通事故之警員詢問並製作交通事故談話紀錄表時
    ，卻稱當時因地面濕滑，致其駕駛之重型機車後輪向左偏滑
    ，車身左側與被告車身左側相撞等語，其先後陳述已有不一
    。本院審酌告訴人於接受警方詢問製作談話紀錄表當時之陳
    述，係緊接於本件車禍發生之後而為之，且告訴人尚未仔細
    思考將來有無與被告因而涉訟之可能，故其於製作交通事故
    談話紀錄表當時所陳述其駕駛之重型機車後輪向左偏滑，致
    其車身左側與被告車身左側相撞等語，應較接近真實而堪以
    採信。綜上，告訴人於車禍發生當時，因見被告駕駛該自用
    小客車自對向駛來，且其車速不慢，因疏未注意車前狀況，
    復未及時採取必要之安全措施，於驟然間煞車失控導致後輪
    向左偏滑而與被告駕駛之自用小客車擦撞一情，應堪認定。
  (六)綜上所述，被告駕駛該自用小客車行經該處，既未超速，因
    該處路旁未設置反光凸鏡可供被告事先察覺告訴人駕駛重型
    機車自對向駛來，又無法避免跨越行車分向線而行駛，且於
    發生本件車禍前，已及時採取向右閃避之措施，難認被告有
    何未注意車前狀況之過失。至北市行車事故鑑定委員會鑑定
    意見逕以被告車身已跨越行車分向線而影響告訴人機車行進
    空間，因認被告應負擔更多注意義務，故認被告有未注意車
    前狀況之過失云云，惟未具體說明其推論所依據之具體事證
    及法令規章，故其關於此部分之鑑定意見本院不予採用，附
    此敘明。
五、此外，復查無其他積極證據足認被告有何過失傷害犯嫌，是
    檢察官所舉事證，尚不足以證明被告犯罪，揆諸前揭說明，
    應諭知被告無罪之判決。
參、撤銷改判理由：
一、原審認被告確有檢察官起訴書所指之犯行，逕以簡易判決處
    刑，並依刑法第284條第1項前段之規定對被告論罪科刑，尚
    有未洽。檢察官以被告尚未與告訴人達成和解，犯後態度不
    佳，毫無悔意為由提起上訴，為無理由。至被告上訴主張無
    罪，為有理由。是原判決既有前開可議之處，即屬無可維持
    ，應由本院予以撤銷改判，而為被告無罪之諭知。
二、又被告應諭知無罪之判決，業如前述，故本件不得逕以簡易
    判決處刑，應由本院改適用通常程序審理，並自為第一審判
    決。
據上論斷，應依刑事訴訟法第455條之1第1項、第3項、第369 條
第1項前段、第364條、第452條、第301條第1項，判決如主文。
本案經檢察官盧姿如到庭執行職務
中    華    民    國    99    年    8     月    27    日
                  刑事第十八庭  審判長法  官  游士珺
                                      法  官  林芳華
                                      法  官  彭慶文
上正本證明與原本無異。
如不服本判決應於收受送達後10日內向本院提出上訴書狀，並應
敘述具體理由；其未敘述上訴理由者，應於上訴期間屆滿後20日
內向本院補提理由書（均須按他造當事人之人數附繕本）「切勿
逕送上級法院」。告訴人或被害人如對於本判決不服者，應具備
理由請求檢察官上訴，其上訴期間之計算係以檢察官收受判決正
本之日期為準。
                                      書記官  陳怡君
中    華    民    國    99    年    8     月    31    日

司法院資訊處製作；財團法人民間司法改革基金會備份。
